臺灣板橋地方法院民事判決　　　　　　　 94年度訴字第492號
原　　　告　友來得股份有限公司
法定代理人　甲○○
訴訟代理人　乙○○
被　　　告　莊林建設股份有限公司
法定代理人　丙○○
訴訟代理人　翁方彬律師
上列當事人間請求確認債權存在事件，經本院於民國94年7 月28
日言詞辯論終結，判決如下：
    主  文
確認益晟營造有限公司對被告新臺幣伍拾參萬陸仟元之工程款債
權存在。
訴訟費用由被告負擔。
    事實及理由
一、程序方面：
    本件原告經合法通知未於言詞辯論期日到場，核無民事訴訟
    法第386 條各款所列情形，爰依原告聲請，由其一造辯論而
    為判決。
二、原告主張：原告與訴外人益晟營造有限公司（下稱益晟公司
    ）清償債務強制執行事件，業蒙法院於民國94年2 月16日以
    94執助字第442 號執行命令，就益晟公司對於被告之工程款
    債權在新臺幣（下同）536,000 元，及自94年1 月11日起至
    清償日止，按年息5%計算之利息；暨賠償督促程序費用1,00
    0 元及執行費用4,288 元之範圍，予以扣押，禁止債務人益
    晟公司向被告收取債權或為其他處分，被告亦不得向債務人
    清償。惟被告於收受前開執行命令後，於法定期間內聲明異
    議，原告認被告之異議不實，爰依強制執行法第120 條第2
    項規定提起本件訴訟。依被告於聲明異議時所附其與訴外人
    益晟公司之工程合約書（下稱系爭合約）可知，訴外人益晟
    公司對於被告確有工程款存在，被告之異議內容，應為不實
    等語。併為聲明：如主文所示。
三、被告則以：被告與訴外人益晟公司間固締有營建工程契約，
    惟據益晟公司稱其與原告間並無任何債權債務關係，自應由
    原告就其為益晟公司債權人之利己事實，先為舉證。再者，
    益晟公司雖對被告仍有若干債權，然依系爭合約約定，系爭
    營建工程若有瑕疵而益晟公司不為補正，被告可僱工加以補
    正，所需之費用由保留之工程款中扣除，迄今為止，被告已
    支出之費用達965,045 元，並持續增加中。依被告與益晟公
    司之工程合約約定，保固期至年7 月26日止，若期限屆滿已
    支出修繕費用仍低於未領之工程款，益晟公司對被告始有工
    程款債權存在，反之則無債權存在，是原告於期限屆至前提
    起本訴，應無理由。併為答辯聲明：原告之訴駁回。
四、兩造不爭執之事實：
  (一)被告於本院94年4 月28日庭提被告與益晟公司所締系爭合約
    書之內容為真正。依契約內容所載：
    (1)總工程款為71,000,000元（第4條）。
    (2)付款方式：每月30日提交相關單據估驗，付90% 保留10 %
      （於初驗、正驗、保不漏及保固分次退還）。初驗退保留
      款3%、正驗退保留款4%、另1%為保不漏、2%為保固金（第
      10條）。
    (3)正驗：甲方（即被告）驗收時，如發現與規定不符，乙方
      （益晟公司）應在甲方規定期限內修繕完成或換新。乙方
      如逾期7 日未修繕完成或換新，除應依照本合約第25條規
      定辦理外，甲方並得自乙方未領款自辦或另行招商承辦，
      所有已到場材料工具等需交甲方使用，俟工程完工後再行
      結算，倘有不敷或甲方因此所受一切損失，應由乙方負責
      賠償……各期查驗僅為付款依據，乙方不得作為驗收合格
      之藉口……（第16條）。
    (4)工程保固：乙方得於正式驗收完成、並交屋予甲方或購屋
      者後，乙方於領清尾款及保證票據時，簽具保固、保不漏
      保證書予甲方，向甲方申請退還合約總價3%之保固、保不
      漏金。乙方得以金融機構之保證函或乙方開立之支（本）
      票，向甲方申請換抵4 個月之保固、保不漏期票（第17條
      ）。
  (二)被告因訴外人益晟公司所承攬工程有瑕疵，經通知益晟公司
    補正未果，已另行僱工修繕而支出修繕費用965,045 元；訴
    外人尚未支領保固金及尾款共為3,070,000元。
  (三)原告以其為訴外人益晟公司之執行債權人為由（執行名義為
    臺灣桃園地方法院93年度促字第39529 號支付命令），向法
    院聲請就益晟公司對被告之工程款債權核發扣押命令，經本
    院於94年2 月16日核發板院通94執助字第442 號執行命令，
    禁止益晟公司在536,000 元，及自94年1 月11日起至清償日
    止，按年息5%計算之利息；暨賠償督促程序費用1,000 元及
    執行費用4,288 元之範圍（原告聲請執行之範圍），予以扣
    押，禁止債務人益晟公司向被告收取債權或為其他處分，被
    告亦不得向債務人清償。惟被告於收受前開執行命令後，於
    法定期間內聲明異議等情，業據本院依職權調閱本院94年度
    執助字第442 號執行卷核無屬實，並有執行卷影本附卷可佐
    。
五、原告主張：原告已對訴外人益晟公司取得執行名義（臺灣桃
    園地方法院93年度促字第39529 號支付命令），自屬執行債
    權人無疑；另依被告所提出系爭合約內容及被告所為抗辯可
    知，縱扣除被告已支出之修繕費用後訴外人益晟公司對於被
    告至少存有536,000 元工程款債權存在（3,070,000-965,
    045=2,104,955）等 情。被告抗辯：否認訴外人益晟公司與
    被告間工程款款債權需待工程完驗收及保固期間屆滿日止，
    始得結算，現時並不存在，亦否認原告對益晟公司之債權存
    在等語。經查：
  (一)按債務人對於支付命令未於法定期間合法提出異議者，支付
    命令與確定判決有同一效力，民事訴訟法第521 條第1 項定
    有明文。本件原告向法院聲請就債務人益晟公司之財產強制
    執行，所出執行名義既為與確定判決有同一效力之支付命令
    ，原告自屬適法得終局執行之執行債權人，並因被告於執行
    程序中對執行命令聲明異議而有提起本件確認之訴之確認利
    益存在。被告空言否認原告對益晟公司之債權不存在，並無
    可採。
  (二)次按法律行為之附停止條件，係指該法律行為效力之發生，
    繫於客觀的不確定的將來之事實。本件被上訴人對於上訴人
    交付價金之義務，於雙方訂立物料訂購合約時即已發生，僅
    不過約定於台灣省水利局估驗完畢或複驗通過，將工程款撥
    付被上訴人時，被上訴人即應給付90% 之貨款或10%之尾款
    。故台灣省水利局之驗收及撥付工程款之時，乃被上訴人履
    行給付貨款之期限屆至，並非其給付貨款義務之停止條件成
    就，原審認為停止條件。而為上訴人不利之判決，不無違誤
    （最高法院77年度台上字第2207號判決意旨參照；最高法院
    85年度台上字第1576號判決亦同此意旨）。查被告既自承益
    晟公司尚有尾款及保留款共3,070,000 元（保固及保不漏部
    分為總工程款3%，即2,130,000 元），扣除原告不爭執被告
    可扣抵之被告另行僱工修繕而支出修繕費用965,045 元後，
    尚餘2,104,955 元，仍逾原告所請求確認之金額536,000 元
    範圍，該536,000 元承前述既為工程保固款，承前述乃係已
    確定發生之債權，並非附停止條件之債權，縱該保留款必須
    至將來工程正驗完成、保固期滿時，被告始予以支付，亦僅
    係清償期是時屆至，益晟公司方得請求給付而已。即債權與
    其滋生之請求權，並非同一。債權若附有停止條件，或約定
    有清償期日，或有其他妨礙其請求履行之情事時，於停止條
    件成就，或清償期日屆至，或妨礙請求履行之情事除去前，
    其履行請求權雖尚不存在，惟其債權仍然存在。
六、基上，原告提起本件確認之訴，請求確認訴外人益晟公司對
    被告536,00 0元工程款債權存在，為有理由，應予准許。
結論：原告之訴為有理由，依民事訴訟法第385 條第1 項前段、
第78條，判決如主文。
中　　華　　民　　國　　94　　年　　8 　　月　　11　　日
                  民事第一庭    法　官　黃信滿
以上正本係照原本作成
如對本判決上訴，須於判決送達後20日內向本院提出上訴狀
中　　華　　民　　國　　94　　年　　8 　　月　　11　　日
                            書記官　吳美瑤
